最高法院民事裁定　　　　　　　　　　 111年度台抗字第58號
抗　告　人　詹 德 岩
　　　　　　詹許素貞
　　　　　　詹 益 械
共　　　同
訴訟代理人　王 聰 明律師
上列抗告人因與詹德松等間請求合夥清算等事件，對於中華民國
110年10月6日臺灣高等法院裁定（109 年度重上更二字第74號）
，提起抗告，本院裁定如下：
    主  文
抗告駁回。
抗告訴訟費用由抗告人負擔。
    理  由
本件抗告人詹德岩與詹德政（民國104年1月26日死亡，由詹許素
貞、詹益械、詹益坤承受訴訟，詹益坤於107年10月9日死亡，由
詹許素貞、詹益械承受訴訟）以相對人詹德松、詹江蘇、詹德方
（104年3月26日死亡，由詹馥瑜、詹森、賴秀瓊承受訴訟）、詹
莉慈（原名詹鳳，107年4月8 日死亡，由鄭茂村、鄭雅云、鄭勝
原承受訴訟）為被告，向臺灣新北地方法院起訴主張：伊父母詹
添宗、詹林金梅育有詹德岩、詹德政、詹德松、詹莉慈、詹德方
5 位子女。詹添宗有意開設印染工廠，於55年、58年間購買如原
裁定附表（下稱附表）2 所示房屋土地（下稱系爭房地）作為印
染工廠，借名登記在詹德松名下，嗣詹添宗、詹林金梅與伊2 人
、詹德松、詹莉慈、詹德方於65年2 月20日簽訂「吾隆（興隆）
印染公司詹氏家股配東鬮書」（下稱系爭鬮書），約定系爭房地
及工廠內生財器具等一切資產為系爭合夥事業財產分為10股，詹
德松取得3股，詹德岩取得2股，詹德政、詹莉慈、詹德方、詹添
宗、詹林金梅每人各取得1股。詹添宗、詹林金梅2人過世後，依
系爭鬮書之約定，所遺股份1股歸詹德松，另1股由伊2 人、詹莉
慈、詹德方4人均分。吾隆印染公司已於82年8月25日解散登記，
上開合夥關係即應解散，詎詹德松竟將合夥財產占為己有，於10
0年12月12日將系爭房地應有部分1/2贈與相對人詹江蘇，並辦妥
所有權移轉登記。爰以起訴狀繕本送達為終止系爭房地借名登記
及請求返還合夥財產之意思表示，依系爭鬮書、民法第668 條、
第692條、第694條、第828條準用第824條規定，求為：㈠撤銷詹
德松、詹江蘇就系爭房地應有部分1/2 所為贈與之債權行為及物
權行為，並命詹江蘇塗銷該項移轉登記。㈡命詹德松將系爭房地
移轉登記予伊等及詹德松、詹莉慈、詹德方公同共有。㈢兩造除
詹江蘇外，應予清算系爭合夥，清算之剩餘資產應予變價分割，
變價所得按詹德松40%、詹德政、詹德方、詹莉慈各12.5%、詹德
岩22.5% 比例分配之判決。第一、二審法院為抗告人敗訴之判決
，抗告人不服提起第三審上訴，經本院發回原法院更為審理，抗
告人於更一審更正其聲明求為：㈠撤銷詹德松、詹江蘇就系爭房
地應有部分1/2 所為贈與之債權行為及物權行為，並命詹江蘇塗
銷該項移轉登記。㈡命詹德松將系爭房地移轉登記予抗告人及詹
德松、詹馥瑜、詹森、賴秀瓊、鄭茂村、鄭雅云、鄭勝原公同共
有。㈢兩造除詹江蘇外，應依如附表3 所示分割方法及比例分配
如附表3 所示合夥剩餘財產之判決。更一審為抗告人勝訴之判決
，相對人對之提起第三審上訴，經本院第二次發回原法院更為審
理，抗告人仍為相同之聲明。原法院以：按訴訟標的之價額，由
法院核定。核定訴訟標的之價額，以起訴時之交易價額為準。以
一訴主張數項標的者，其價額合併計算之。但所主張之數項標的
互相競合或應為選擇者，其訴訟標的價額，應依其中價額最高者
定之。民事訴訟法第77條之1第1項、第2項、第77條之2第1 項分
別定有明文。抗告人所主張之數項訴訟標的，最終目的均在請求
分配合夥財產，自經濟上觀之，其訴訟目的一致，不超出終局標
的分配合夥財產之範圍，其訴訟標的價額，應依各項聲明中價額
最高者定之。系爭房地於抗告人起訴時，鄰近不動產成交價格為
新臺幣（下同）10萬4,967元／㎡ ，有內政部不動產實價登錄查
詢資料可稽，故聲明㈡系爭房地起訴時之交易價額為8,005萬3,0
83元。至聲明㈠之交易價額為聲明㈡之半數，聲明㈢之合夥財產
包含系爭房地及不當得利債權1,433萬5,000元、土地徵收款34萬
9,111元，合計9,473萬7,194 元，依抗告人主張其等得受分配比
例35% 計算，該部分訴訟標的價額低於聲明㈡。爰擇其價高者，
核定本件訴訟標的價額為8,005萬3,083元。經核於法並無違背。
抗告意旨，指摘原裁定關於核定訴訟標的價額部分不當，聲明廢
棄，非有理由。次查命補繳裁判費之裁定，為法院於訴訟程序進
行中所為之裁定，依民事訴訟法第483 條規定，不得抗告。原法
院限期命抗告人補繳第一審、第二審裁判費部分，依法不得抗告
。抗告人對之提起抗告，為不合法。
據上論結，本件抗告一部為不合法，一部為無理由。依民事訴訟
法第495條之1第1項、第444條第1項、第449條第1 項、第95條、
第78條，裁定如主文。
中    華    民    國   111    年    1     月    26    日
                      最高法院民事第四庭
                          審判長法官  鄭  雅  萍  
                                法官  滕  允  潔  
                                法官  王  本  源  
                                法官  蕭  胤  瑮  
                                法官  王  金  龍  
本件正本證明與原本無異
                                      書  記  官
中    華    民    國   111    年    2     月    8     日